【裁判字號】    98,上訴,4803
【裁判日期】    990119
【裁判案由】    毒品危害防制條例
【裁判全文】
臺灣高等法院刑事判決            98年度上訴字第4803號
上  訴  人
即  被  告  乙○○
                    （現於臺灣基隆監獄執行中）
選任辯護人  林正杰律師
上  訴  人
即  被  告  甲○○
                    （現於臺灣新竹監獄執行中）
選任辯護人  曾昭牟律師
上列上訴人等因違反毒品危害防制條例案件，不服臺灣基隆地方
法院98年度訴字第606號，中華民國98年10月21日第一審判決（
起訴案號：臺灣基隆地方法院檢察署98年度偵字第1557、1558號
），提起上訴，本院判決如下：
    主  文
原判決關於甲○○販賣第一、二級毒品部分並執行刑及乙○○部
分撤銷。
乙○○犯如附表編號至「所犯罪名」欄所示之罪，處刑及沒
收各如附表一編號至「宣告刑」欄所示。應執行有期徒刑拾
壹年，扣案之第一級毒品海洛因伍包（合計淨重：壹點捌陸公克
，純質淨重：零點貳捌公克）併同無法完全析離之海洛因外包裝
袋伍只、第一級毒品海洛因包（合計淨重：零點陸陸公克）併
同無法完全析離之海洛因外包裝袋只及第二級毒品甲基安非他
命陸包（驗前總毛重：貳拾捌點玖壹公克，驗餘：貳拾捌點柒
公克）併同無法完全析離之甲基安非他命外包裝袋陸只，均沒收
銷燬之；扣案之磅秤壹台沒收之。
甲○○犯如附表編號至「所犯罪名」欄所示之罪，均累犯，
處刑及沒收各如附表編號至「宣告刑」欄所示。應執行有期
徒刑拾年，扣案之第一級毒品海洛因包（合計淨重：零點陸
陸公克）併同無法完全析離之海洛因外包裝袋只，沒收銷燬之
；扣案之磅秤壹台及行動電話壹具（含「0000000000」SIM卡壹
張），均沒收之；未據扣案之販賣毒品所得新台幣參仟伍佰元，
沒收之，如全部或一部不能沒收時，以其財產抵償之。
    事  實
壹、前案紀錄：
一、乙○○前因施用第一級、第二級毒品案件，經原審法院於民
    國98年4月14日以98年度訴字第323號判決判處有期徒刑3月
    、6月，應執行有期徒刑9月，嗣經上訴，由本院於98年6月1
    6日以98年度上訴字第2215號判決上訴駁回確定。復因施用
    第一級、第二級毒品案件，由原審法院於98年5月22日以98
    年度訴字第567號判決判處應執行有期徒刑1年4月確定。前
    開二案於98年7月28日發監並接續執行，現仍執行中。
二、甲○○前因強盜案件，經本院於93年5月5日以93年度少訴字
    第35號判決判處有期徒刑4年6月確定，於97年1月19日縮刑
    期滿執行完畢（構成累犯）。復因(甲)施用第一級、第二級毒
    品案件，由原審法院於98年4月17日以98年度訴字第281號判
    決判處有期徒刑3月、7月，應執行有期徒刑9月確定；(乙)施
    用第一級、第二級毒品案件，經原審法院於98年5月8日以98
    年度訴字第429號判決有期徒刑4月、3月，應執行有期徒刑5
    月確定；(丙)施用第一級、第二級毒品案件，由原審法院於98
    年5月27日，以98年度訴字第552號判決判處有期徒刑3月、7
    月，應執行有期徒刑9月確定；(丁)施用第一級、第二級毒品
    案件，經原審法院於98年6月30日，以98年度訴字第655號判
    決判處有期徒刑7月、4月，應執行有期徒刑9月確定，(甲)(乙)
    (丙)(丁)案接續執行，於98年7月9日入監執行，現仍執行中。
貳、本案事實：
一、乙○○部分：
(一)、乙○○明知海洛因及甲基安非他命分別為毒品危害防制條例
    第2條第2項第1款、第2款公告列管之第一級毒品及第二級毒
    品，非經許可，不得持有、販賣，詎基於營利之意圖暨販賣
    第一級毒品海洛因及第二級毒品甲基安非命之犯意，由乙○
    ○於98年3月24日在基隆市暖暖區摩傑羅爾社區，向真實姓
    名年籍不詳綽號「雞仔」之成年男子，以半錢新台幣（下同
    ）8,000元之代價購入海洛因，每兩7萬元之代價購入甲基安
    非他命得手。98年3月25日下午1時許，陳正全以其所持用之
    0000000000號行動電話門號撥打江宜瑾出借與乙○○使用之
    0000000000號行動電話門號，洽談毒品買賣事宜，雙方就毒
    品交易之金額、數量達成合意後，由乙○○承前販入圖利之
    目的，於同日晚間某時，在基隆市○○路釣蝦場旁巷內，以
    3,000元之代價，販賣1公克之甲基安非他命與陳正全，惟價
    金賒欠，尚未給付與乙○○。
(二)、98年3月29日晚上11時許，乙○○與甲○○就毒品交易之數
    量、價錢達成合意後，乙○○即基於營利之意圖暨販賣第二
    級毒品甲基安非命之犯意，於其基隆市○○路119巷44號2樓
    租屋處，以3,000元之代價，販賣1公克之甲基安非他命（乙
    ○○販出毒品之來源同前揭(一)所述）與甲○○，惟甲○○賒
    欠價款尚未給付（甲○○購入毒品之目的，未據檢察官於本
    案中起訴，本院不予審究）。
(三)、98年3月30日下午3時許，甲○○為解毒癮，乃與乙○○洽談
    買賣毒品之價錢及數量，雙方就此達成合意後，乙○○即基
    於營利之意圖暨販賣第一級毒品海洛因之犯意，於其基隆市
    ○○路119巷44號2樓租屋處，以2,000元之代價，販賣約0.6
    6公克之海洛因（毒品之來源同前揭(一)所載）予甲○○，供
    甲○○施用，惟甲○○賒欠價款尚未給付。嗣甲○○未及施
    用自乙○○處所販入之海洛因（甲○○此部分持有第一級毒
    品罪，已判決確定，詳後貳、二、(二)所述），即於基隆市○
    ○路158之2號前為警持法院核發之搜索票查獲其持有海洛因
    3 包（合計淨重：0.66公克）、安非他命吸食器1組、磅秤1
    台、行動電話3支（含「0000000000」、「0000000000」之
    SIM 卡各1張），甲○○並供出其遭查獲之海洛因係向乙○
    ○購入，帶同員警前往基隆市○○路119巷44號2樓住處，因
    情況急迫，經員警向檢察官報告後，執行逕行搜索（業已陳
    報臺灣基隆地方法院核准），而在乙○○及其女友江宜瑾（
    已由檢察官為不起訴處分）住處，扣得乙○○於前揭貳、一
    、(一)所載時、地，向「雞仔」販入而販賣所餘之甲基安非他
    命6包（驗前總毛重：28.91公克，取樣0.18公克用罄，驗前
    總純質淨重約26.22公克）、海洛因5包（合計淨重1.86公克
    ，純質淨重0.28公克），並扣得吸食器3組、磅秤1台、藥鏟
    10  支、分裝袋1批、記事本2本、手札3張、及行動電話9支
    （起訴書誤載為6支，應予更正）。包括乙○○所有與本案
    無關之行動電話4支、「0000000000」SIM卡1張；龔儒堅所
    有與本案無關之行動電話3支；江宜瑾所有之行動電話2支（
    含「0000000000」、「0000000000」SIM卡各1張，其中1支
    行動電話及「0000000000」之SIM卡與本案無關）。
二、甲○○部分：
(一)、甲○○明知海洛因及甲基安非他命分別為毒品危害防制條例
    第2條第2項第1款、第2款公告列管之第一級毒品及第二級毒
    品，非經許可，不得持有、販賣，詎竟基於販賣第一級毒品
    海洛因及第二級毒品甲基安非命之犯意，而為下列犯行：
１、朱哲毅於98年1月11日晚間9時46分許，以其所持用之「0000
    000000」號行動電話門號撥打甲○○所有之「0000000000」
    行動電話門號，聯絡買賣毒品事宜並達成合意後，甲○○即
    於同日晚間10時許，在基隆市○○路麥當勞旁附近以1,000
    元之代價，販賣1公克之海洛因與朱哲毅，惟朱哲毅尚未給
    付價款。
２、朱哲毅於98年1月12日下午2時51分許，以其所持用「000000
    0000」號之行動電話門號撥打甲○○所有之「0000000000」
    號電話，表示欲以700元之代價，向甲○○購買半張（即0.3
    公克）海洛因，雙方達成合意後，於同日下午3時許，甲○
    ○於基隆市延平派出所附近之劉銘傳國中，販賣0.3公克（
    含袋重）700元之海洛因與朱哲毅，惟朱哲毅尚未給付價款
    。
３、杜偲銘於98年1月28日晚間8時53分許、9時19分許，以其所
    持用之「0000000000」號行動電話與甲○○所有「00000000
    00」號行動電話聯繫買賣毒品事宜，並達成合意後，甲○○
    即於同日晚間9時42分許，於基隆市八斗子夜市，以3,500元
    之代價販賣1公克之甲基安非他命與杜偲銘，並由杜偲銘交
    付3,500元價金與甲○○。
４、甲○○於98年2月2日下午5時56分許以其所有「0000000000
    」號行動電話撥打朱佑翔所持用之「0000000000」行動電話
    門號，聯絡毒品買賣事宜並達成合意後，甲○○於同日晚間
    6時許，於基隆市○○路7-11便利商店前，由甲○○以1,000
    元之代價販賣0.2公克之海洛因與朱佑翔，惟朱佑翔尚未給
    付價款。
５、朱哲毅於98年2月3日中午12時42分許，以其所持用之「0000
    000000」號行動電話門號撥打甲○○所有之「0000000000」
    號電話，表示欲以700元代價向其購買半張（即0.3公克）海
    洛因，經與甲○○達成合意後，甲○○於同日下午在基隆市
    廟口附近之麥當勞，以700元之代價，販賣0.3公克之海洛因
    與朱哲毅，惟朱哲毅尚未給付價款。
６、李明順於98年2月1日晚間9時24分許，以「0000000000」之
    行動電話門號撥打被告甲○○所有之「0000000000」號行動
    電話，雙方約定以3,500元之價錢，由李明順向甲○○購買
    甲基安非他命1公克，並約定至李明順位於基隆市○○路99
    號住處交易，嗣因甲○○調貨未果，而未完成交易。
(二)、甲○○基於施用之目的，於98年3月30日下午3時許，至乙○
    ○位於基隆市○○路119巷44號2樓租屋處，向乙○○以
    2,000元代價販入約0.66公克之海洛因而持有之（此部分已
    判決確定，乙○○販賣第一級毒品部分，如前揭貳、一、(三)
    所述），惟未及施用即於基隆市○○路158之2號前為警查獲
    。
、案經基隆市政府警察局移送臺灣基隆地方法院檢察署檢察官
    偵查起訴。
    理  由
壹、程序事項
一、按被告以外之人於審判外之言詞或書面陳述，除法律有規定
    者外，不得作為證據，刑事訴訟法第159 條第1 項固定有明
    文，惟被告以外之人於偵查中向檢察官所為之陳述，除顯有
    不可信之情況者外，得為證據；又被告以外之人於審判外之
    陳述，雖不符第159 條之1 至第159 條之4 之規定，而經當
    事人於審判程序同意作為證據，法院審酌該言詞陳述或書面
    陳述作成時之情況，認為適當者，亦得為證據；當事人、代
    理人或辯護人於法院調查證據時，知有第159 條第1 項不得
    為證據之情形，而未於言詞辯論終結前聲明異議者，視為有
    前項之同意，同法第159 條之1 第2 項、第159 條之5 分別
    定有明文。
二、證人江宜瑾、陳正全、杜偲銘、朱哲毅、朱佑翔、李明順於
    警詢時所為之陳述，為被告以外之人於審判外之言詞陳述，
    然經原審及本院於審判程序提示予被告並告以要旨，經被告
    表示無意見，且未聲明異議，又本院審酌證人江宜瑾、陳正
    全、杜偲銘、朱哲毅、朱佑翔、李明順筆錄之記載，並無不
    正取供之情事，且證人於警詢時並無具結之可能，是就該審
    判外言詞陳述作成時之情況，應認為適當，依刑事訴訟法第
    159條之5規定意旨，具有證據能力。
三、證人江宜瑾、杜偲銘、朱哲毅、朱佑翔於偵查中之證述，均
    依法具結，復檢察官係國家公務員，代表國家偵查犯罪，實
    行公訴，而實務運作時，檢察官向被告以外之人所取得之陳
    述，原則上均能遵守法律規定，不致違法取供，其可信度極
    高，以該供述作成之客觀條件及環境，並無顯不可信之情況
    ，爰依刑事訴訟法第159條之1第2項規定，認有證據能力。
四、共同被告甲○○於警詢時所為之陳述，為被告乙○○以外之
    人於審判外之言詞陳述，然經原審及本院於審判程序提示予
    被告乙○○並告以要旨，經被告、辯護人表示無意見，且未
    聲明異議，又本院審酌共同被告甲○○警詢筆錄之記載，並
    無不正取供之情事，是就該審判外言詞陳述作成時之情況，
    應認為適當，依刑事訴訟法第159條之5規定意旨，具有證據
    能力；又共同被告甲○○偵訊時所為陳述，業經依法具結，
    亦無公務員偽造或不正取供等顯不可信之情況，依照刑事訴
    訟法第159條之1第2項規定，得作為認定被告乙○○犯罪事
    實之證據。
五、除前開供述證據外，其餘業經本院援用如後所述之扣案之甲
    基安非他命6包（驗前總毛重：28.91公克，取樣0.18公克用
    罄，推估驗前總純質淨重約26.22公克）、海洛因5包（合計
    淨重1.86公克，純質淨重0.28公克）、磅秤2台、海洛因3包
    （合計淨重：0.66公克）、行動電話2支（含「0000000000
    」、「0000000000」之SIM卡各1張）、法務部調查局濫用藥
    物實驗室98年4月28日調科壹字第09823013360號鑑定書、第
    00000000000號鑑定書（98年度偵字第1557號卷第124頁、98
    年度偵字第1558號卷第76頁）、內政部警政署刑事警察局98
    年8月11日刑鑑字第0980091212號鑑定書、基隆市警察局98
    年6月30日基警刑大偵四字第0980017763號函、遠傳電信股
    份有限公司門號查詢資料（本院卷第132頁、第141頁），均
    「非」供述證據，殊無「傳聞證據排除法則」之適用。此外
    ，本件監聽、搜索，經查符合刑事訴訟法之法定程序，有原
    審法院98年度聲搜字第158號搜索票、98年度聲監字第6號通
    訊監察書、基隆市警察局98年3月31日基警刑大偵四字第098
    0063918號函暨偵查報告、搜索扣押筆錄、扣押物品目錄表
    及原審法院98年4月9日基院慧刑樸98急搜4字第05452號備查
    函（98年度偵字第1557號卷第57頁、第66頁至第70頁、98年
    度逕搜字第2號卷第1頁至第15頁）在卷可參，復無證據證明
    有何偽造、變造或違法取得之情事，且均與檢察官主張之事
    實具有關聯性，亦據本院於審判期日，依刑事訴訟法第164
    條規定，踐行證據調查之法定程序，提示檢察官及被告而使
    其辨認，故具證據能力。
貳、實體方面：
一、前揭事實，已據被告乙○○、甲○○於警詢、偵訊、原審及
    本院供承不諱，被告乙○○販賣毒品之情節，亦據證人陳正
    全、共同被告甲○○以證人身分證述綦詳，此外，證人江宜
    瑾於偵查中亦證稱：伊為「0000000000」門號之申請名義人
    ，但該門號由被告乙○○借出使用，也看過乙○○賣毒品與
    甲○○等語（98年度偵字第100頁），而扣案之白色粉末5包
    （驗前總毛重：3.06公克，純度15.21%，純質淨重0.28公克
    ）、白色晶體6包（驗前總毛重：28.91公克，取樣0.18公克
    鑑定用罄，純度約98%，驗前總純質淨重約26.22公克），經
    法務部調查局、內政部警政署刑事警察局分別以化學呈色法
    暨氣相層析質譜儀分析法、氣相層析/質譜分析法暨核磁共
    振分析法為鑑驗，結果分別含有海洛因、甲基安非他命成份
    ，此有法務部調查局98年4月28日調科壹字第09823013350號
    鑑定書、內政部警政署刑事警察局98年8月11日刑鑑字第098
    0091212號鑑定書（98年度偵字第1558號卷第76頁、本院卷
    第141頁）附卷可稽，另自被告甲○○身上所查獲之扣案之
    白色粉末3包（合計淨重：0.66公克），經法務部調查局以
    化學呈色法、氣相層析質譜儀分析法鑑驗結果含有海洛因反
    應，有該局98年4月28日調科壹字第09823013360號鑑定書（
    98年度偵字第1557號卷第124頁）存卷可查；此外，並有被
    告乙○○所使用之行動電話1支（內含「0000000000」門號
    SIM卡1張）、磅秤1台可佐，堪認被告乙○○自白其有販賣
    第一級毒品、第二級毒品之犯行與事實相符；而被告甲○○
    販賣毒品之情節，亦據證人杜偲銘、朱哲毅、朱佑翔、李明
    順於警詢、偵查中分別證述明確，並有被告甲○○所使用門
    號行動電話「0000000000」之電話監聽譯文及臺灣基隆地方
    法院98年度聲監字第6號通訊監察書、遠傳電信股份有限公
    司門號查詢資料（98年度偵字第1557號卷第20-1頁、第32頁
    至第33頁、第47頁、第56頁、第66頁至第70頁、第71頁至第
    83頁、本院卷第132頁）附卷可參，復有磅秤1台、行動電話
    1支（含「00 00000000」SIM卡1張）可佐，足認被告甲○○
    自白其有販賣第一級、第二級毒品之事實，堪以採信。
二、綜上，被告乙○○、甲○○販賣第一級、第二級毒品犯行，
    事證均明確，應依法論科。
、論罪科刑：
一、刑法上所謂販賣行為，不以販入後復行賣出為必要，祇要以
    營利為目的，而有將毒品販入或賣出二者其一之行為，即足
    構成。故意圖營利而販入毒品，雖未及販出，仍依販賣既遂
    罪論處。而意圖營利販入毒品後，第一次販賣予他人之行為
    ，乃接續原先販入之犯意而為，不論其行為屬既遂或未遂，
    應認基於單一犯意之接續行為，只能就其販入及出賣毒品，
    論以販賣既遂之實質一罪；至意圖營利而販入毒品後之第二
    次以後之多次賣出行為，於審究各該行為實行犯罪之結果時
    ，自應就第二次以後之出賣行為係屬既遂或未遂，以為認定
    。
二、核被告乙○○就事實欄貳、一、(一)所載，意圖營利而販入第
    一級毒品海洛因、第二級毒品甲基安非他命之犯行，係犯毒
    品危害防制條例第4條第1項、第2項之販賣第一級、第二級
    毒品罪。其以一行為，同時販入第一級、第二級毒品，為想
    像競合犯，應從較重之販賣第一級毒品罪論處，又其於販入
    後，第一次販賣之行為（即98年3月25日販賣第二級毒品甲
    基安非他命與陳正全），乃接續原先販入之犯意而為，應認
    基於單一犯意之接續行為，只能就其販入及出賣毒品，論以
    販賣既遂之實質一罪。就事實欄貳、一、(二)所載販賣第二級
    毒品甲基安非他命之犯行，係犯毒品危害防制條例第4條第2
    項之販賣第二級毒品罪。就事實欄貳、一、(三)所載販賣第一
    級毒品海洛因之犯行，係犯毒品危害防制條例第4條第1項之
    販賣第一級毒品罪。其販賣海洛因、甲基安非他命前、後，
    持有海洛因、甲基安非他命之低度行為，各應為其販賣之高
    度行為所吸收，均不另論罪。上開犯行，行為互殊，應分論
    併罰。
三、被告甲○○所為如事實欄貳、二(一)１、２、４、５所示販賣
    第一級毒品海洛因之犯行，均犯毒品危害防制條例第4條第1
    項之販賣第一級毒品罪；所為如事實欄貳、二(一)３及６之販
    賣第二級毒品甲基安非他命犯行，分別犯毒品危害防制條例
    第4條第2項之販賣第二級毒品罪、第4條第2項、第6項之販
    賣第二級毒品未遂罪。販賣海洛因、甲基安非他命前、後，
    持有海洛因、甲基安非他命之低度行為，各應為其販賣之高
    度行為所吸收，均不另論罪。上開犯行，行為互殊，應分論
    併罰。再甲○○有事實欄壹、二、所載論罪科刑執行完畢之
    情形，有本院被告全國前案紀錄表乙份在卷可按，其於有期
    徒刑執行完畢後，五年內再犯本件有期徒刑以上之各罪，均
    為累犯，惟因無期徒刑不得加重，故應依刑法第47條第1項
    規定，就有期徒刑、罰金部分加重其刑。就事實貳、二、(一)
    ６之犯行，雖就販賣第二級毒品之數量、價格與購毒者李明
    順達成合意，惟未實際交付毒品而未遂，爰依刑法第25條減
    輕其刑。
四、被告行為後，毒品危害防制條例第4條第1項、第2項有關販
    賣第一級、第二級毒品之法定本刑；第17條有關減輕其刑等
    規定，業已修正公布施行。
(一)、毒品危害防制條例第4條第1項修正前係規定「製造、運輸、
    販賣第一級毒品者，處死刑或無期徒刑；處無期徒刑者，得
    併科新臺幣1千萬元以下罰金」，修正後為「製造、運輸、
    販賣第一級毒品者，處死刑或無期徒刑；處無期徒刑者，得
    併科新臺幣2千萬元以下罰金」；第2項修正前係規定「製造
    、運輸、販賣第二級毒品者，處無期徒刑或七年以上有期徒
    刑，得併科新臺幣七百萬元以下罰金。」修正後為「製造、
    運輸、販賣第二級毒品者，處無期徒刑或七年以上有期徒刑
    ，得併科新臺幣一千萬元以下罰金。」比較修正前、後之規
    定，其法定本刑就得併科罰金刑部分，均已提高，以修正前
    之規定有利於被告。
(二)、毒品危害防制條例第17條有關減輕其刑之規定，修正前為「
    犯第4條第1項至第4項、第5條第1項至第4項前段、第6條第1
    項至第4項、第7條第1項至第4項、第8條第1項至第4項、第
    10 條或第11條第1項、第2項之罪，供出毒品來源，因而破
    獲者，得減輕其刑。」修正為「犯第4條至第8條、第10條或
    第11條之罪，供出毒品來源，因而查獲其他正犯或共犯者，
    減輕或免除其刑。犯第4條至第8條之罪於偵查及審判中均自
    白者，減輕其刑。」依修正前之規定，僅於供出毒品來源，
    並因而破獲者，始可減輕其刑，依修正後第17條第2項之規
    定，被告如於偵查及審判中均自白者，即可減輕其刑，則在
    犯第4條至第8條之罪，且於偵查及審判中均自白者，以修正
    後毒品危害防制條第17條之規定有利於被告。
(三)、綜合上述各條修正前、後之比較，就販賣第一級、第二級毒
    品罪法定本刑之罰金刑部分，雖修正提高，惟如被告於偵查
    及審判中均自白，即可依修正後第17條第2項之規定減輕其
    刑。本件因被告已於偵查及審判中自白，而有修正後毒品危
    害防制條例第17條第2項減刑規定之適用，故修正後之規定
    ，整體而論較有利於被告，依刑法第2條第1項但書之規定，
    應適用修正後之規定處斷。
五、被告乙○○、甲○○所犯販賣第一級、第二級毒品罪之法定
    刑，最低刑度分別為無期徒刑、七年以上有期徒刑，惟念彼
    等並無販賣毒品前科（被告二人雖有施用毒品之前案紀錄，
    然查無販賣、意圖販賣而持有等相類素行），對重典之認識
    不夠深切，且於本案中，被告等二人所涉販賣海洛因、甲基
    安非他命之數量尚微，且獲利有限，被告乙○○販售毒品對
    象僅有陳正全、甲○○二人；被告甲○○販賣毒品對象僅有
    杜偲銘、朱哲毅、朱佑翔、李明順販售毒品對象四人。被告
    等二人從中所圖得之利益非鉅，而與販賣毒品之數量達數公
    斤以上之嚴重危害社會治安情形不同，其惡性尚與大量走私
    進口或長期販賣毒品之所謂「大盤」或「中盤」毒販有間，
    是本院認為被告乙○○、甲○○販賣第一級毒品、第二級毒
    品，宣告法定最低度刑即無期徒刑、有期徒刑七年，尚嫌過
    重，並有傷人民對法律之情感，且就全部犯罪情節觀之，誠
    屬法重而情輕，是自客觀以言，即尚有可憫恕之處，均應依
    刑法第59條之規定，減輕其刑。又被告等二人就本件犯罪，
    分別於偵查及審判中均自白，應依毒品危害防制條例第17條
    第2項減輕其刑。爰分別先加後遞減之。
六、毒品危害防制條例第17條第1項，所謂供出毒品來源，因而
    破獲者，得減輕其刑之規定，其立法用意，旨在鼓勵被告供
    出其所製造、運輸、販賣或持有之毒品來源，俾追究出該毒
    品之前手，以澈底清除毒品氾濫，故所謂「供出毒品來源」
    係指具體供出上游之毒品來源，以防止毒品之蔓延而言，且
    需供出毒品來源，並因而破獲者，始有該項規定之適用。被
    告甲○○於本院陳稱：其各次販賣之毒品均係向乙○○購買
    ，因此各罪均應依上開規定減輕其刑云云。查其固於警詢、
    偵查中供稱：其於98年3月29日、3月30日向乙○○購買甲基
    安非他命、海洛因云云，嗣為警追查後，因而查獲被告乙○
    ○並據以起訴（即本案），故而，被告甲○○於98年3月30
    日為警查獲後所持有之第一級毒品海洛因之犯行（已經判決
    確定），因其供出毒品來源，並因而破獲乙○○，原審法院
    依毒品危害防制條例第17條第1項之規定減輕其刑。惟其於
    警詢、偵查中供稱：自98年1月起向乙○○購買海洛因及安
    非他命等語；又稱：有向綽號老伙子買過海洛因及安非他命
    云云（97年度偵字第1557號卷第7、8、93、94頁）；於偵查
    中另又稱：有向乙○○、老伙子、王鏞庭及我繼母等人買毒
    品云云（同上卷第146頁）。於原審準備程序中陳以：伊向
    很多人買過毒品，進貨數量都是一點點，都是別人打給伊說
    要買，伊打電話向藥頭買（原審卷第45頁）；伊於98年2月2
    日賣給朱佑翔的毒品是向朋友買的，98年1月11日賣給朱哲
    毅之海洛因是何時購買已經忘記，98年1月12日賣給朱哲毅
    之海洛因是向綽號「阿信」之人購買，98年1月28日賣給杜
    偲銘之安非他命是向後母買的等語（原審卷第17、18頁），
    由此可知，其取得毒品之來源甚廣，非僅乙○○一人，已難
    認該等毒品來源，係向乙○○購買。且乙○○於本院審理中
    作證稱：除前開事實貳、一(二)(三)部分外，並未另販賣毒品予
    甲○○等語。雖其於甲○○之辯護人詰問時供承：98年度警
    聲搜字第165號卷第39頁第二通通訊監察譯文，內容係伊與
    乙○○之通話，所謂「男生」係指安非他命云云。惟查該次
    通訊係在98年1月28日上午8時45分，固在事實貳二(一)３甲○
    ○98年1月28日晚間販賣甲基安非他命予杜偲銘之前，然前
    後已相距達十二小時之久，且甲○○於原審準備程序已陳稱
    ：販賣予杜偲銘之毒品係向其繼母購買云云，已如前述，是
    尚不足依憑前開通訊監察譯文而認定甲○○販賣予杜偲銘之
    毒品係向蔡志成購買。此外，亦無其他積極證據證明其本件
    販賣之毒品之來源係為乙○○。又被告乙○○於警詢中供稱
    ：伊所販賣毒品係向綽號「老伙仔」之人購買等語（98年度
    偵字第1558號卷第7頁、第8頁），經警調閱戶口相片供其指
    認，被告乙○○指認「游証珽」即為其毒品來源，有指認犯
    罪嫌疑人紀錄表乙份在卷可憑（98年度偵字第1558號卷第10
    頁）。惟被告乙○○於原審審理中陳稱：員警於98年3月30
    日扣到之海洛因、安非他命都是伊於98年3月24日，在基隆
    市暖暖區羅傑摩爾社區，向綽號「雞仔」之人，基於販賣目
    的而一次販入，後來陸續出售予起訴書所載之各人，直到為
    警查獲當時，還剩下扣案之毒品尚未及出售等語（原審98年
    10月7日審理筆錄第13頁），由其供述可知，被告乙○○固
    曾向游証珽購買毒品，惟其為犯罪事實欄貳、一、(一)至(三)販
    賣毒品犯行時，其毒品來源係向「雞仔」購得，然迄今尚無
    檢警據此破獲「雞仔」之情事。再者，被告乙○○所供之「
    游証珽」，早於被告乙○○供出前，即係檢警查緝對象，並
    執行通訊監察數月，而被告乙○○之供述並非破獲毒品上游
    之主因，有基隆市警察局98年6月30日基警刑大偵四字第098
    0017763號函（原審卷第75頁）附卷可查。此外，亦無任何
    證據證明，有因甲○○之供述而查出其本件販賣毒品之來源
    因而查獲。綜上，尚難認被告乙○○符合毒品危害防制條例
    第17條第1項之適用。
七、原審對被告等二人論罪科刑，固非無見。惟被告等二人均於
    偵查及審判中自白犯罪，原判決未適用毒品危害防制條例第
    17條第2項減輕其刑，自有未合。被告上訴執此指摘，為有
    理由，自應由本院將原判決關於甲○○販賣第一、二級毒品
    部分並執行刑及乙○○部分撤銷改判。爰審酌海洛因、甲基
    安非他命具有高度成癮性，戒解不易，嚴重危害國人身心健
    康，為國法所厲禁，被告等二人販售海洛因、甲基安非他命
    給他人，應嚴予非難，兼衡其素行、智識程度、所獲利益，
    其販賣次數、及二人坦承其犯行，顯然已知悔悟等一切情狀
    ，分別量處如主文所示之刑。第按販賣毒品犯罪雖係社會治
    安敗壞之源頭，對於社會平和秩序容有相當程度之危害，然
    其實係有賴於買受者之自願配合，即其實乃需要相對人協力
    始得完成之犯罪；換言之，就令基於「防範未然」之美意而
    予立法嚴罰，然考量其法益侵害之情節，於「定應執行刑」
    之際，充其量亦祇應依罪刑相當原則而為比例加重。尤以現
    行刑法刪除舊法第56條規定之結果，行為人前、後多次販賣
    同級毒品之犯罪業已無從獲邀「論以一罪」之寬典，是倘於
    「定應執行刑」之際，仍未予適度衡平，恐行為人前、後多
    次販毒之總體刑罰重度，終將遠遠超越其前、後多次販毒之
    整體行為責任，而悖離罪刑相當之原則。基此，本院考量被
    告乙○○、甲○○所涉之本案販賣毒品各次之數量非鉅，而
    被告乙○○交易所涉之相對人即予以協力之買受者僅有陳正
    全、甲○○貳人；被告甲○○交易所涉相對人即予協力之買
    受者僅有朱哲毅、杜偲銘、朱佑翔、李明順四人，即自客觀
    以言，被告販賣毒品所造成之危害，尚非可與「販賣毒品予
    多數不同買受者」及販毒之「中盤」、「大盤」毒販之情節
    等量齊觀，從輕酌定其應執行刑如主文之所示。另起訴書誤
    載被告甲○○所為部分之犯罪事實，惟此部分業經檢察官於
    無礙於起訴基本事實之情形下於原審當庭更正起訴之犯罪事
    實，並更正起訴法條為毒品危害防制條例第4條第6項、第2
    項販賣第二級毒品未遂罪（原審卷第103頁、第112頁），本
    於檢察一體之原則，自應以蒞庭檢察官所當庭更正者，為關
    此部分之起訴法條罪名，而不生變更起訴法條之問題；再被
    告甲○○販賣如事實欄貳、二、(一)１、２、４、５所示之毒
    品之時間、地點、交易交額，均據被告甲○○敘明在卷，並
    有監聽譯文附卷可佐，起訴書誤載被告甲○○販賣毒品時間
    、地點、金額，均不影響其基本事實之同一性，併此敘明。
八、查獲之第一級、第二級毒品，不問屬於犯人與否，均沒收銷
    燬之，而犯毒品危害防制條例第4條至第9條之罪者，其供犯
    罪所用或因犯罪所得之財物，均沒收之，如全部或一部不能
    沒收時，追徵其價額或以其財產抵償之，毒品危害防制條例
    第18條第1項前段及第19條第1項分別定有明文；又毒品危害
    防制條例第19條第1項規定，犯同條例第4條至第9條之罪者
    ，其供犯罪所用或因犯罪所得之財物，均沒收之，但並無「
    不問屬於犯人與否沒收之」之特別規定，自應仍有刑法第38
    條第1項第3款、第3項前段之適用，即以屬於犯人所有者為
    限，始得沒收之；又因毒品危害防制條例第19條第1項係採
    義務沒收主義，故犯罪所得之對價，不問其中成本若干，利
    潤多少，均應全部諭知沒收，且該條所稱「追徵其價額」者
    ，必限於所沒收之物為金錢以外之其他財物而無法沒收時，
    始應追徵其價額，使其繳納與原物相當之價額，如所得財物
    為金錢而無法沒收時，應以其財產抵償之，而不發生追徵價
    額之問題（最高法院90年度台上字第5478號、93年度台上字
    第2743號、94年度台上字第4265號、95年度台上字第3133、
    4975號判決意旨參照）。經查：
(一)、扣案之第二級毒品甲基安非他命6包（驗前總毛重：28.91公
    克，取樣0.18公克用罄，驗餘：貳拾捌點柒公克，驗前總
    純質淨重約26.22公克）、第一級毒品海洛因5包（合計淨重
    1.86公克，純質淨重0.28公克）及海洛因3包（合計淨重：
    0.66公克），均為毒品，且為被告乙○○基於販賣目的而於
    98年3月24日向綽號「雞仔」之人一次販入，爰併同無法完
    全析離之甲基安非他命包裝袋6只、海洛因包裝袋8只，依毒
    品危害防制條例第18條第1項前段之規定，宣告沒收銷燬。
(二)、被告乙○○係以「0000000000」號行動電話連絡販賣事實欄
    貳、一、(一)之第二級毒品甲基安非他命1次，並售出事實欄
    貳、一、(二)、(三)所載之甲基安非他命、海洛因各1次，其販
    賣毒品所得合計為8,000元，惟均遭交易對象即陳正全、甲
    ○○賒欠，而未取得販賣毒品之價金；被告甲○○以其「00
    00000000」行動電話聯絡販賣事實欄貳、二、(一)１至５所示
    之第一級毒品、第二級毒品，其販賣毒品所得合計為6,900
    元，惟實際所得僅3,500元（其餘3,400元均賒欠），是就被
    告甲○○販毒所得之3,500元部分，雖未據扣案，仍應依毒
    品危害防制條例第19條第1項規定宣告沒收，如全部或一部
    不能沒收時，應以其財產抵償之。
(三)、扣案之磅秤2台分別為被告乙○○、甲○○所有，供其販入
    或售出毒品，用以秤重使用，此據被告二人敘明在卷（原審
    法院98年5月27日訊問筆錄第3頁、98年8月11日審判筆錄第6
    頁），而扣案之行動電話1支（包括「0000000000」SIM卡1
    張），為被告甲○○所有，供其聯絡交易毒品之物，均應依
    毒品危害防制條例第19條第1項規定宣告沒收。
(四)、事實欄貳、一、(三)所載扣案之吸食器3組、藥鏟10支、分裝
    袋1 批、記事本2本、手札3張，雖為被告乙○○所有之物，
    惟與本案販賣毒品犯行無涉，此據被告乙○○敘明在卷；扣
    案之行動電話9支，其中4支（含「0000000000」SIM卡1張）
    為被告乙○○所有，其餘5支行動電話（含「0000000000」
    、「0000000000」SIM卡各1張）則分為江宜瑾、龔儒堅所有
    之物，至被告乙○○所持用以聯絡販毒事宜之「0000000000
    」行動電話（含SIM卡），則為江宜瑾所有之物，亦據被告
    乙○○供承在卷，並據證人江宜瑾證述明確，復有遠傳電信
    股份有限公司用戶查詢表附卷可查（原審卷第132頁）爰均
    不予宣告沒收。
據上論斷，應依刑事訴訟法第369條第1項前段、第364條、第299
條第1項前段，毒品危害防制條例第4條第1項、第2項、第6項、
、第18條第1項前段、第19條第1項、第17條第2項，刑法第2條第
1項但書、第11條、第55條、第47條第1項、第59條、第51條第5
款，判決如主文。
本案經檢察官陳傳宗到庭執行職務。
中    華    民    國    99    年    1     月    19    日
                  刑事第十二庭審判長法  官  蔡永昌
                                    法  官  吳啟民
                                    法  官  蔡國在
以上正本證明與原本無異。
如不服本判決，應於收受送達後10日內向本院提出上訴書狀，其
未敘述上訴之理由者並得於提起上訴後10日內向本院補提理由書
（均須按他造當事人之人數附繕本）「切勿逕送上級法院」。
                                    書記官  顧哲瑜
中    華    民    國    99    年    1     月    19    日
附錄：本案論罪科刑法條全文
毒品危害防制條例第4條
製造、運輸、販賣第一級毒品者，處死刑或無期徒刑；處無期徒
刑者，得併科新臺幣 2 千萬元以下罰金。
製造、運輸、販賣第二級毒品者，處無期徒刑或 7 年以上有期
徒刑，得併科新臺幣 1 千萬元以下罰金。
製造、運輸、販賣第三級毒品者，處 5 年以上有期徒刑，得併
科新臺幣 7 百萬元以下罰金。
製造、運輸、販賣第四級毒品者，處 3 年以上 10 年以下有期
徒刑，得併科新臺幣 3 百萬元以下罰金。
製造、運輸、販賣專供製造或施用毒品之器具者，處 1 年以上
7 年以下有期徒刑，得併科新臺幣 1 百萬元以下罰金。
前五項之未遂犯罰之。
附表
┌──┬────────┬───────┬──────────┐
│編號│     事  實     │  所犯罪名    │    宣告刑          │
│    │                │              │                    │
├──┼────────┼───────┼──────────┤
│  │事實欄貳、一、(一)│乙○○販賣第一│處有期徒刑玖年。扣案│
│    │所載            │級毒品罪。    │第一級毒品海洛因伍包│
│    │                │              │（合計淨重：壹點捌陸│
│    │                │              │公克，純質淨重零點貳│
│    │                │              │捌公克），併同無法完│
│    │                │              │全析離之海洛因外包裝│
│    │                │              │袋伍只、海洛因包（│
│    │                │              │合計淨重：零點陸陸公│
│    │                │              │克），併同無法完全析│
│    │                │              │離之海洛因外包裝袋│
│    │                │              │只、第二級毒品甲基安│
│    │                │              │非他命陸包（驗前總毛│
│    │                │              │重：貳拾捌點玖壹公克│
│    │                │              │，驗餘：貳拾捌點柒│
│    │                │              │公克）均沒收銷燬之。│
│    │                │              │扣案之磅秤壹台沒收之│
│    │                │              │。                  │
├──┼────────┼───────┼──────────┤
│  │事實欄貳、一、(二)│乙○○販賣第二│販賣第二級毒品，處有│
│    │所載            │級毒品罪。    │期徒刑貳年。扣案之磅│
│    │                │              │秤壹台沒收之。      │
├──┼────────┼───────┼──────────┤
│  │事實欄貳、一、(三)│乙○○販賣第一│販賣第一級毒品，處有│
│    │所載            │級毒品罪。    │期徒刑玖年。扣案之海│
│    │                │              │洛因包（合計淨重：│
│    │                │              │零點陸陸公克），併同│
│    │                │              │無法完全析離之海洛因│
│    │                │              │外包裝袋只沒收銷燬│
│    │                │              │之。扣案之磅秤壹台沒│
│    │                │              │收之。              │
├──┼────────┼───────┼──────────┤
│  │事實欄貳、二、(一)│甲○○販賣第一│處有期徒刑玖年貳月。│
│    │、１所載        │級毒品，累犯罪│扣案之磅秤壹台及行動│
│    │                │。            │電話壹具（含「098145│
│    │                │              │6547」SIM卡壹張）均 │
│    │                │              │沒收之。            │
├──┼────────┼───────┼──────────┤
│  │事實欄貳、二、(一)│甲○○販賣第一│處有期徒刑玖年貳月。│
│    │、２所載        │級毒品，累犯罪│扣案之磅秤壹台及行動│
│    │                │。            │電話壹具（含「098145│
│    │                │              │6547」SIM卡壹張）均 │
│    │                │              │沒收之。            │
├──┼────────┼───────┼──────────┤
│  │事實欄貳、二、(一)│甲○○販賣第二│處有期徒刑貳年陸月。│
│    │、３所載        │級毒品，累犯罪│扣案之磅秤壹台及行動│
│    │                │。            │電話壹具（含「098145│
│    │                │              │6547」SIM卡壹張）均 │
│    │                │              │沒收之；販賣毒品所得│
│    │                │              │新台幣仟伍佰元，沒│
│    │                │              │收之，如全部或一部不│
│    │                │              │能沒收時，以其財產抵│
│    │                │              │償之。              │
├──┼────────┼───────┼──────────┤
│  │事實欄貳、二、(一)│甲○○販賣第一│處有期徒刑玖年貳月。│
│    │、４所載        │級毒品，累犯罪│扣案之磅秤壹台及行動│
│    │                │。            │電話壹具（含「098145│
│    │                │              │6547」SIM卡壹張）， │
│    │                │              │均沒收之。          │
├──┼────────┼───────┼──────────┤
│  │事實欄貳、二、(一)│甲○○販賣第一│處有期徒刑玖年貳月。│
│    │、５所載        │級毒品，累犯罪│扣案之磅秤壹台及行動│
│    │                │。            │電話壹具（含「098145│
│    │                │              │6547」SIM卡壹張）均 │
│    │                │              │沒收之。            │
├──┼────────┼───────┼──────────┤
│  │事實欄貳、二、(一)│甲○○販賣第二│處有期徒刑貳年。扣案│
│    │、６所載        │級毒品未遂，累│之行動電話壹具（含「│
│    │                │犯罪。        │及0000 000000」SIM卡│
│    │                │              │壹張）沒收之。      │
└──┴────────┴───────┴──────────┘


司法院資訊處製作；財團法人民間司法改革基金會備份。
